【裁判字號】    95,台上,2758
【裁判日期】    951207
【裁判案由】    清償借款
【裁判全文】
最高法院民事裁定            九十五年度台上字第二七五八號
上  訴  人  甲○○
訴訟代理人  李宗炎律師
被 上訴 人  乙○○
            丙○○（即卓麗）
共      同
訴訟代理人  柯開運律師
上列當事人間請求清償借款事件，上訴人對於中華民國九十五年
八月二十九日台灣高等法院台中分院第二審判決（九十五年度重
上字第七八號），提起上訴，本院裁定如下：
    主  文
上訴駁回。
第三審訴訟費用由上訴人負擔。
    理  由
按上訴第三審法院，非以原判決違背法令為理由，不得為之。又
提起上訴，上訴狀內應記載上訴理由，表明原判決所違背之法令
及其具體內容，暨依訴訟資料合於該違背法令之具體事實，其依
民事訴訟法第四百六十九條之一規定提起上訴者，並應具體敘述
為從事法之續造、確保裁判之一致性或其他所涉及之法律見解具
有原則上重要性之理由。同法第四百六十七條、第四百七十條第
二項定有明文。而依同法第四百六十八條規定，判決不適用法規
或適用不當者，為違背法令；依同法第四百六十九條規定，判決
有該條所列各款情形之一者，為當然違背法令。是當事人提起上
訴，如以同法第四百六十九條所列各款情形為理由時，其上訴狀
或理由書應表明該判決有合於各該條款規定情形之具體內容，及
係依何訴訟資料合於該違背法令之具體事實。如依同法第四百六
十八條規定，以原判決有不適用法規或適用法規不當為理由時，
其上訴狀或理由書應表明該判決所違背之法令條項，或有關判例
、解釋字號，或成文法以外之習慣或法理等及其具體內容，暨係
依何訴訟資料合於該違背法令之具體事實，並具體敘述為從事法
之續造、確保裁判之一致性或其他所涉及之法律見解具有原則上
重要性之理由。上訴狀或理由書如未依上述方法表明，或其所表
明者與上開法條規定不合時，即難認為已合法表明上訴理由，其
上訴自非合法。本件上訴人對於原判決提起上訴，雖以該判決違
背法令為由，惟核其上訴理由狀所載內容，徒就原審取捨證據、
認定事實，及解釋契約之職權行使，所為：上訴人交付被上訴人
乙○○兩筆款項，各為新台幣（下同）六百五十萬九千八百四十
元、八百三十九萬四千四百元，恰為乙○○就系爭土地與地主林
清吉所定買賣契約價金，及其與上訴人另定買賣契約所定價金間
之差額。參以乙○○衡情應無捨單純之仲介利益，反先以高價（
每坪六萬元）向林清吉買受系爭土地，再以僅約半數（每坪三萬
四千元）之低價出賣予上訴人，而承受幾近一千五百萬元虧損之
理，且依上訴人所稱借款人僅乙○○一人，竟由被上訴人丙○○
聯名簽立借據，及上訴人如確有貸予被上訴人系爭款項，於相
隔十餘年後，始為請求，亦均有悖常情。而林清吉、李木裕及王
錘榔等人之證詞，又不足據為有利於上訴人之認定，足見被上訴
人出具系爭借據，核與仲介上訴人購地有關，非本於兩造間之借
貸關係，該借據實係雙方通謀虛偽意思表示所訂立，應屬無效。
上訴人依借貸之法律關係，請求被上訴人返還借款六百五十萬九
千八百四十元之本息，即屬無理等論斷，泛言指摘其為不當，而
未表明該判決所違背之法令及其具體內容，暨依訴訟資料合於該
違背法令之具體事實，並具體敘述為從事法之續造、確保裁判之
一致性或其他所涉及之法律見解具有原則上重要性之理由，難認
其已合法表明上訴理由。依首揭說明，應認其上訴為不合法。至
上訴人提起第三審上訴後，於本院始主張：伊購買系爭土地，僅
在增加其前所購買其餘八五‧三甲土地對外聯絡之便利性，非必
藉由系爭土地始得對外聯絡。原判決謂系爭土地為該八五‧三甲
土地對外聯絡必經之地，而為其不利之論斷，顯屬誤認云云，核
屬新攻擊防禦方法，依民事訴訟法第四百七十六條第一項規定意
旨，本院自不得加以審酌，附此指明。
據上論結，本件上訴為不合法。依民事訴訟法第四百八十一條、
第四百四十四條第一項、第九十五條、第七十八條，裁定如主文
。
中    華    民    國  九十五  年   十二   月    七    日
                      最高法院民事第四庭
                          審判長法官  蘇  茂  秋
                                法官  陳  碧  玉
                                法官  王  仁  貴
                                法官  劉  靜  嫻
                                法官  黃  秀  得
      本件正本證明與原本無異
                                      書  記  官
中    華    民    國  九十五  年   十二   月   二十   日
                                                     ｍ


司法院資訊處製作；財團法人民間司法改革基金會備份。
